【裁判字號】    99,簡再,4
【裁判日期】    990721
【裁判案由】    牌照稅
【裁判全文】
高雄高等行政法院簡易判決
                                       99年度簡再字第4號
再審原  告  甲○○
再審被  告  高雄縣政府地方稅務局
代  表  人  乙○○
再審原告對於中華民國99年2月11日本院98年度簡字第252號判決
提起再審之訴，本院判決如下：
    主  文
再審之訴駁回。
再審訴訟費用由再審原告負擔。
    事實及理由
一、事實概要︰
    緣再審原告所有XB-8616號自用小客車（下稱系爭車輛），
    應納民國97年度使用牌照稅計新台幣（下同）69,690元，應
    於97年4月30日前繳納，因逾期未完稅，亦未申報停止使用
    ，經再審被告於97年7月21日移送法務部行政執行署高雄行
    政執行處（下稱高雄行政執行處）強制執行後，再審原告於
    97年9月29日始向高雄行政執行處申請分6期繳納，應於98年
    3月1日繳清。惟再審原告申請分期繳納前，系爭車輛仍分別
    於97年6月30日、7月8日於高雄市中華四路道路收費停車處
    所停車，且未依規定繳交停車費，經高雄市政府交通局依道
    路交通管理處罰條例第56條第2項規定通知原告補繳，仍未
    依限補繳，遂由高雄市政府交通局分別向交通部公路總局高
    雄區監理所（下稱高雄區監理所）舉發（違規單號：1B7073
    756號及1B7076026號），並將其中1B7073756號違反道路交
    通管理事件通知單（下稱通知單）副知再審被告，再審原告
    於97年12月19日始向高雄市政府交通局補繳上開停車費在案
    。惟因上開各該通知單並未合法送達再審原告，經高雄市政
    府交通局以98年3月30日高市交停字第0980014871號函知高
    雄區監理所註銷舉發。再審被告審認高雄市政府交通局係註
    銷未依規定繳交停車費之罰鍰部分，再審原告雖於97年9月2
    9日向高雄行政執行處申請分期繳納稅款，惟系爭車輛於97
    年6月30日及7月8日停放於上開道路收費停車處所之事證明
    確，核有未完納使用牌照稅，仍使用公共水陸道路之情形，
    爰依使用牌照稅法第28條第1項規定，處以97年度應納稅額1
    倍之罰鍰，計69,690元。再審原告不服，循序提起行政訴訟
    ，經本院98年度簡字第252號簡易判決（下稱原審判決）駁
    回再審原告之訴，再審原告仍表不服，提起上訴，復經最高
    行政法院99年度裁字第1173號裁定駁回其上訴確定。再審原
    告認原審判決有行政訴訟法第273條第1項第1款及第14款之
    再審事由，遂提起本件再審之訴。
二、再審原告主張︰
（一）按主管稽徵機關於開徵使用牌照稅前，應填發使用牌照稅
      繳款書送達交通工具所有人或使用人，並將各類交通工具
      應納之稅額及徵稅起訖日期分別公告之，此為使用牌照稅
      法第10條第2項所明定。若使用牌照稅繳款書送達不合法
      ，致交通工具所有人或使用人無從知悉繳稅事實之通知，
      主管稽徵機關自應依通常程序先命補繳，若交通工具所有
      人或使用人知悉補繳稅賦之事實而逾期限未為納稅，才可
      認納稅義務人逾繳納期限未完納使用牌照稅。
（二）查再審原告之原住所為高雄縣岡山鎮貿易十村26號，因眷
      村改建而被拆除，早已搬遷至高雄市前金區中華四路312
      號7樓，原高雄縣岡山鎮貿易十村26號遷高雄縣岡山鎮岡
      山路85號6樓之房屋，被拆除無人居住，故再審被告前向
      再審原告徵收96年全期使用牌照稅時，因送達不合法，而
      有再行補發96年全期使用牌照稅繳款書，責令再審原告補
      繳，此有再審被告補發96年全期使用牌照稅繳款書影本1
      紙可稽，足見主管稽徵機關依使用牌照稅法第10條第2項
      規定，填發使用牌照稅繳款書送達交通工具所有人或使用
      人，如送達不合法致交通工具所有人或使用人無法知悉徵
      繳事實，主管稽徵機關皆先命補繳，此為人民所信賴之徵
      收作業通常程序。
（三）次查再審被告出具之99年2月24日高縣稅法字第099620125
      6號函文所載：「有關納稅義務人甲○○欠繳98年期使用
      牌照稅案，因98年期使用牌照稅繳款書送達不合法，故前
      送請執行之98年215922號執行案件應予撤案．．．。」顯
      然再審被告前送達98年期使用牌照稅繳款書至再審原告住
      於高雄縣岡山鎮岡山路85號6樓之原住所係為送達不合法
      ，故再審被告送達96年度及98年度使用牌照稅繳款書均不
      合法，焉有獨認送達97年度全期使用牌照稅繳款書即為合
      法之理？雖再審被告辯稱：「系爭車輛97年使用牌照稅繳
      納期間97年4月1日至97年4月30日，繳款書於開始繳納稅
      捐日期（4月1日）前，已由被告於97年3月18日遞送至原
      告之戶籍地高雄縣岡山鎮岡山路85號6樓，並經所在大樓
      管理委員會接收郵件人員蓋收發章及管理員邱旭慶簽章收
      受在案業已合法送達，並發生送達效力」，惟依行政程序
      法第8條規定：「行政行為，應以誠實信用之方法為之，
      並應保護人民正當合理之信賴。」再審被告對於相同之送
      達有不同認定，顯有違誤信賴保護原則，是再審被告所寄
      送之97年期使用牌照稅繳款書，應屬送達不合法甚明。
（四）又依「勵志新城甲區管理委員會」所提出之證明所載，即
      可證該管理委員會並無為住戶或屋主收受掛號信件，則再
      審被告辯稱：「經所在大樓管理委員會接收郵件人員蓋收
      發章及管理員邱旭慶簽章收受在案業已合法送達」云云，
      即屬可議。再審被告送達97年期使用牌照稅繳款書不合法
      ，難謂再審原告知悉繳納期限而逾繳納期限未完納使用牌
      照稅，自應依通常程序先定期間命再審原告補繳，如再審
      原告復未繳納，始可稱逾繳納期限未完納使用牌照稅。
（五）再審被告未責令補發，逕自於97年7月21日以再審原告逾
      繳納期限未完納使用牌照稅為由，移送高雄行政執行處強
      制執行後，再審原告於97年9月29日才知悉須繳納牌照稅
      事實，故再審原告立即申辦分6期繳納稅款，並於98年3月
      1日完稅。如前所述，再審被告並無責令補繳牌照稅而逕
      自移送強制執行，除有違通常作業程序外，亦違反信賴保
      護原則，再審原告既已於知悉納稅事實後，立即申請分期
      繳納獲准，自難謂再審原告有逾繳納期限未完納使用牌照
      稅之事由，則再審被告依使用牌照稅法第28條第1項規定
      ，認再審原告所有系爭車輛有未完納使用牌照稅，仍使用
      公共水陸道路之情形，即屬要件不合，處以97年度應納稅
      額1倍之罰鍰，於法有違。
（六）由上可知，再審原告並無逾繳納期限未完納使用牌照稅情
      事，即不符使用牌照稅法第28條第1項所定要件，再審被
      告逕予行政處分即屬無據，原審漏未審酌重要證據，致認
      事用法有所疏漏，原審判決自有不當，爰依行政訴訟法第
      273條第1項第1款及第14款規定，提起再審之訴等語，並
      聲明求為判決：（一）原審判決廢棄。（二）訴願決定及
      原處分均撤銷。
三、再審被告則以：
（一）系爭車輛97年使用牌照稅（繳納期間97年4月1日至97年4
      月30日），繳款書於開始繳納稅捐日期前，已由再審被告
      於97年3月18日郵遞至再審原告之戶籍地「高雄縣岡山鎮
      岡山路85號6樓」，經該大樓管理委員會接收郵件人員蓋
      收發章及管理員邱旭慶簽章收受在案，此有再審被告卷附
      97年3月18日送達證書影本可稽，參照財政部94年4月13日
      台財稅字第09404524570號函釋意旨，已合法送達，並發
      生送達效力。因再審原告未如期繳納，再審被告爰依使用
      牌照稅法第25條規定，每逾2日按滯納稅額69,690元加徵1
      ％滯納金之規定，加徵滯納金10,453元，合計共80,143元
      ，於97年7月21日移送高雄行政執行處強制執行。
（二）再審原告係於97年6月30日、同年7月8日未稅使用公共道
      路被查獲後，始於97年9月29日向高雄行政執行處辦理自
      97年9月29日起，以每月為1期，分6期繳納執行金額，每
      月13,400元，至全部繳清為止，最後1期繳納日期為98年3
      月1日，有再審原告分期繳納申請書、高雄行政執行處執
      行案件繳款狀況查詢單影本等在卷可稽。
（三）再審原告未依法完納97年使用牌照稅，而於97年6月30日
      及7月8日在高雄市中華四路道路收費停車處所停車，未依
      規定繳費，經高雄市政府交通局催繳後，仍未依限繳納，
      有違反道路交通管理處罰條例第56條第2項規定之情形，
      由高雄市政府交通局舉發（違規單號：1B7073756號及1B7
      076026號），將其中1B7073756號通知單副知再審被告。
      因上開通知單係寄送車籍地「高雄縣岡山鎮貿易十村26號
      」，而貿易十村早於97年拆除，再審原告無從知悉該催繳
      通知，故並未合法送達，遂由高雄市政府交通局函知高雄
      區監理所註銷舉發而免除罰鍰。惟系爭車輛逾繳納期限未
      完納使用牌照稅，仍於上開收費停車處所停車，且上開逾
      期未繳納之停車費，業由再審原告於97年12月19日向高雄
      市政府交通局繳納完畢，其使用公共道路事證明確。再審
      被告依上開高雄市政府交通局通知繳納停車費等事實，參
      照財政部88年8月4日台財稅第881933349號及88年12月15
      日台財稅第0880450983號函釋意旨，核認系爭車輛有逾期
      未完稅，使用公共道路之情形。
（四）又依財政部87年4月1日台財稅第871936961號函釋意旨，
      倘再審原告於監理機關違章建檔前自動補繳欠稅，即可適
      用稅捐稽徵法第48條之1，免按使用牌照稅法第28條規定
      處罰。惟系爭車輛未稅使用公共道路之情形，經高雄市政
      府交通局舉發，並經高雄區監理所於97年9月1日違章建檔
      在案，而再審原告始於97年9月29日向高雄行政執行處申
      請分期繳納97年使用牌照稅，非屬查獲欠稅資料前之補繳
      稅款，再審被告依使用牌照稅法第28條及財政部88年8月4
      日台財稅第881933349號函規定，於97年12月30日以高縣
      稅法字第0976212490號裁處書裁處逾期未完納應納稅額1
      倍之罰鍰69,690元，於法有據。是原審判決理由並無違背
      法令之情形，再審理由，核無足採等語，並聲明求為判決
      駁回再審原告之訴。
四、按「再審之訴顯無再審理由者，得不經言詞辯論，以判決駁
    回之。」行政訴訟法第278條第2項定有明文。又「有下列各
    款情形之一者，得以再審之訴對於確定終局判決聲明不服。
    但當事人已依上訴主張其事由或知其事由而不為主張者，不
    在此限：1、適用法規顯有錯誤。．．．14、原判決就足以
    影響於判決之重要證物漏未斟酌。」固分別為行政訴訟法第
    273條第1項第1款及第14款所規定。惟行政訴訟法第273條第
    1項第1款所謂「適用法規顯有錯誤」係指原審判決所適用之
    法規與該案應適用之法規相違背，或與解釋判例有所牴觸而
    言，至於法律上見解之歧異，再審原告對之縱有爭執，要難
    謂為適用法規錯誤，而據為再審理由。又同條項第14款所稱
    足以影響於判決之重要證物漏未斟酌，係指該證物在前訴訟
    程序業已提出，然未經確定裁判加以斟酌者而言，且以該證
    物足以動搖原確定裁判基礎者為限。另若當事人雖已主張其
    再審之訴具備行政訴訟法第273條第1項各款規定之要件，而
    經法院審查結果其實無此事由者，則其再審之訴即為顯無理
    由。
五、本件兩造之爭點為：本院98年度簡字第252號即原審判決有
    無行政訴訟法第273條第1項第1款及第14款之再審事由？惟
    查：
（一）原審判決認原處分並未違法，因而駁回再審原告之訴，就
      本件適用之法規，業已指明：「一、按『本法用辭之定義
      如左：1、公共水陸道路：指公共使用之水陸交通路線。
      』『使用公共水陸道路之交通工具，無論公用、私用或軍
      用，除依照其他有關法律，領用證照，並繳納規費外，交
      通工具所有人或使用人應向所在地主管稽徵機關請領使用
      牌照，繳納使用牌照稅。』『逾期未完稅之交通工具，在
      滯納期滿後使用公共水陸道路經查獲者，除責令補稅外，
      處以應納稅額1倍之罰鍰‧‧‧。』分別為使用牌照稅法
      第2條第1款、第3條第1項及第28條所明定。次按『汽車駕
      駛人在道路收費停車處所停車，未依規定繳費，主管機關
      應書面通知駕駛人於7日內補繳，並收取必要之工本費用
      ，逾期再不繳納，處新臺幣3百元罰鍰。』道路交通管理
      處罰條例第56條第2項定有明文。又『違規車輛行駛公路
      被警方查獲，車輛所有人於監理機關違章建檔前自動補繳
      欠稅，應屬查獲欠稅資料之前補繳稅款，准予適用稅捐稽
      徵法第48條之1，免再按使用牌照稅法第28條規定處罰。
      』『關於逾期未完稅車輛在公共道路上【停車】或【臨時
      停車】被查獲有道路交通管理處罰條例第55條或第56條規
      定情事者，仍應按使用牌照稅法第28條規定處罰。』『逾
      期未完稅車輛在滯納期滿後被查獲停放於公共道路或監理
      機關辦理車輛檢驗時發現之車輛欠稅，均可依使用牌照稅
      法第28條規定處罰。』分別為財政部87年4月1日台財稅第
      8719 36961號、88年8月4日台財稅第881933349號、88年1
      2月15日台財稅第0880450983號函所釋示。（二）經查，
      系爭車輛97年使用牌照稅繳納期間97年4月1日至97年4月3
      0日，原告（按即本件再審原告，下同）未如期繳納，被
      告（按即再審被告，下同）依使用牌照稅法第25條規定，
      每逾2日按滯納稅額69,690元加徵1％滯納金之規定，加徵
      滯納金10,453元，合計共80,143元，於97年7月21日移送
      高雄行政執行處強制執行。嗣原告於97年9月29向高雄行
      政執行處辦理自97年9月29日起，以每月為1期，分6期繳
      納執行金額，每月13,400元，最後1期繳納日期為98年3月
      1日，繳納13,143元，有高雄行政執行處執行案件繳納狀
      況查詢單附於原處分卷可稽。惟原告所有系爭車輛未依使
      用牌照稅法第3條規定，於97年4月30日前繳納97年度使用
      牌照稅，而於97年6月30日及7月8日在高雄市中華四路道
      路收費停車處所停車，未依規定繳交停車費，經高雄市政
      府交通局催繳後，仍未依限繳納，違反道路交通管理處罰
      條例第56條第2項規定之情形，由高雄市政府交通局舉發
      （違規單號：1B7073756號及1B7076026號），將其中1B70
      73756號違反道路交通管理事件通知單副知被告。因上開
      通知單係寄送車籍地「高雄縣岡山鎮貿易十村26號」，而
      貿易十村早於97年拆除，原告無從知悉該催繳通知，故並
      未合法送達，遂由高雄市政府交通局函知高雄區監理所註
      銷舉發而免除該停車罰鍰。至系爭車輛逾繳納期限未完納
      使用牌照稅，仍於上開收費停車處所停車，且該逾期未繳
      納之停車費，業由原告於97年12月19日向高雄市政府交通
      局繳納完畢，其使用公共道路事證明確。被告爰依上開高
      雄市政府交通局通知繳納停車費等事實，核認系爭車輛有
      逾期未完稅，使用公共水陸道路之情形，乃依使用牌照稅
      法第28條第1項規定，處以97年度應納稅額1倍之罰鍰，計
      69,690元，並無不合。（三）原告雖主張其違反道路交通
      管理處罰條例之罰鍰已因送達不合法而被撤銷，並註銷免
      罰，且其已分期繳納使用牌照稅在先，被告仍科處罰鍰在
      後，有違公平云云。惟查，高雄市政府交通局依道路交通
      管理處罰條例第56條第2項規定通知原告補繳停車費，原
      告仍未依限補繳，乃舉發原告未依法繳納停車費，而處以
      罰鍰，因該補繳通知未合法送達，並於嗣後由高雄市政府
      交通局自行撤銷該罰鍰處分。然系爭車輛於97年6月10日
      及7月8日，於高雄市中華四路道路收費停車處所停車，並
      經原告自行於97年12月19日補繳停車費在案，被告乃認系
      爭車輛使用公共水陸道路之事證明確，有高雄市政府交通
      局98年3月26日高市交停字第0980014239號函附於原處分
      卷可稽，該項認定與高雄市政府交通局之停車罰鍰處分效
      力有效與否，尚屬無涉，原告自不得以上開停車罰鍰處分
      已經撤銷而主張本件並無違法。又依財政部87年4月1日台
      財稅第871936961號函釋意旨，倘原告於監理機關違章建
      檔前自動補繳欠稅，即可適用稅捐稽徵法第48條之1，免
      按使用牌照稅法第28條規定處罰，惟系爭車輛違反道路交
      通管理條例第56條第2項規定之情形，業經高雄市政府交
      通局舉發，並經高雄區監理所於97年9月1日違章建檔在案
      ，而原告係於97年9月29日始向高雄行政執行處申請分期
      繳納97年使用牌照稅本稅，即非屬查獲欠稅資料之前補繳
      稅款，是被告依使用牌照稅法第28條規定及財政部88年8
      月4日台財稅第881933349號函釋意旨，於97年12月30日以
      高縣稅法字第0976212490號裁處書裁處逾期未完納應納稅
      額1倍之罰鍰69,690元，並無違誤，縱系爭處分書之裁處
      及寄送時間於原告開始分期補繳使用牌照稅之後，仍無解
      於原告有未完納使用牌照稅，仍使用公共水陸道路之違章
      行為，被告依法裁處，並無原告所稱有違公平之處。」等
      語。況再審原告不服原審判決，提起上訴，復經最高行政
      法院指明：再審原告所陳上訴理由，並無所涉之法律見解
      具有原則性之情事，其上訴難謂合法，而以99年度裁字第
      1173號裁定駁回再審原告之上訴在案，有原審判決及最高
      行政法院上開裁定附卷可稽，並經本院調取該卷宗檢閱屬
      實。是以經核原審判決所適用之法規與該案應適用之法規
      均無牴觸之情，再審原告以前揭情詞主張略以：系爭車輛
      之車籍地業經拆遷，致相關通知文書均未能合法送達，再
      審原告之住所現為空屋，並無人居住，且該社區之管理員
      並非再審原告住所之社區管理委員會所聘僱，是以，相關
      通知文書若由管理員收受並非合法送達，況再審原告業經
      分期繳納97年度使用牌照稅，從而，再審被告仍課予罰鍰
      顯有決違反使用牌照稅法第10條第2項：「主管稽徵機關
      於開徵使用牌照稅前，應填發使用牌照稅繳款書送達交通
      工具所有人或使用人，並將各類交通工具應納之稅額及徵
      稅起訖日期分別公告之。」及行政程序法第8條：「行政
      行為，應以誠實信用之方法為之，並應保護人民正當合理
      之信賴。」之規定，指摘原審判決適用法規顯有錯誤云云
      ，無非係其一己法律上歧異見解，依上開所述，尚非所謂
      適用法規顯有錯誤。
（三）又按行政訴訟法第273條第1項第14款所謂「原判決就足以
      影響於判決之重要證物漏未斟酌者」，係指該證物於前訴
      訟程序中經當事人提出，並於確定判決有影響者，而原判
      決漏未於判決理由中斟酌者而言；申言之，該項證物如經
      斟酌，原判決將不致為如此之論斷；反之，若縱經斟酌，
      亦不足影響原判決之內容，或原判決曾於理由加以論斷而
      不予採取，即難認原審判決有何「重要證物漏未斟酌」之
      情事。本件再審原告雖提出再審被告補發96年全期使用牌
      照稅繳款書、再審被告出具之99年2月24日高縣稅法字第0
      996201256號函及99年3月30日「勵志新城甲區管理委員會
      」所出具之證明書，主張依使用牌照稅法第10條第2項規
      定，填發使用牌照稅繳款書送達交通工具所有人或使用人
      ，如送達不合法致交通工具所有人或使用人無法知悉徵繳
      事實，但再審被告並未先命補繳；且再審被告已於上開函
      文陳稱：「有關納稅義務人甲○○欠繳98年期使用牌照稅
      案，因98年期使用牌照稅繳款書送達不合法，故前送請執
      行之98年215922號執行案件應予撤案．．．。」及「勵志
      新城甲區管理委員會」已出具證明表示該管理委員會並無
      為住戶或屋主收受掛號信件之職責，原審判決未斟酌上開
      實屬足以影響判決之重要證據漏未斟酌云云。惟查，原審
      判決係於99年2月11日作成，有該判決附卷可稽，而再審
      原告所提出之再審被告99年2月24日高縣稅法字第0996201
      256號函，及「勵志新城甲區管理委員會」於99年3月30日
      所出具之證明書，在原審判決作成時尚未存在，則再審原
      告自不可能於原審判決作成前提出，從而，原審判決亦無
      所謂於判決理由中漏未斟酌之可言。另再審原告雖提出再
      審被告所補發系爭車輛之96年全期使用牌照稅繳款書而為
      前揭主張，然查，原審判決係就再審被告以再審原告系爭
      車輛有未完納使用牌照稅，仍使用公共水陸道路之情形，
      乃依使用牌照稅法第28條第1項規定，處以97年度應納稅
      額1倍之罰鍰，計69,690元，並無違誤，而於原審判決之
      事實及理由欄四、（三）詳載：「惟系爭車輛違反道路交
      通管理條例第56條第2項規定之情形，業經高雄市政府交
      通局舉發，並經高雄區監理所於97年9月1日違章建檔在案
      ，而原告係於97年9月29日始向高雄行政執行處申請分期
      繳納97年使用牌照稅本稅，即非屬查獲欠稅資料之前補繳
      稅款，是被告依使用牌照稅法第28條規定及財政部88年8
      月4日台財稅第881933349號函釋意旨，於97年12月30日以
      高縣稅法字第0976212490號裁處書裁處逾期未完納應納稅
      額1倍之罰鍰69,690元，並無違誤，縱系爭處分書之裁處
      及寄送時間於原告開始分期補繳使用牌照稅之後，仍無解
      於原告有未完納使用牌照稅，仍使用公共水陸道路之違章
      行為，被告依法裁處，並無原告所稱有違公平之處。」等
      語，已甚明確。則再審原告所提出再審被告所補發之上開
      系爭車輛96年全期使用牌照稅繳款書，顯然與原審判決所
      涉及之事實及理由毫無關連，而為另一事件，故該證物再
      審原告縱然在前訴訟程序業已提出，且未經原審判決加以
      斟酌，但該證物並不足以動搖原審判決之基礎甚明，則其
      亦不該當行政訴訟法第273條第1項第14款之再審事由。
六、綜上所述，再審原告之主張，並無可採，其提起本件再審之
    訴所主張者，核與行政訴訟法第273條第1項第1款及第14款
    再審事由之要件不合，故其本件再審之訴為顯無再審理由，
    爰不經言詞辯論，以判決駁回之。
七、據上論結，本件再審之訴為無理由，依行政訴訟法第278條
    第2項、第98條第1項前段，判決如主文。
中    華    民    國    99    年    7     月    21    日
              高雄高等行政法院第四庭
以上正本係照原本作成。
如不服本判決，應於送達後20日內，向本院提出上訴狀並表明上
訴理由，如於本判決宣示後送達前提起上訴者，應於判決送達後
20日內補提上訴理由書（須按他造當事人人數附繕本）。
中    華    民    國    99    年    7     月    21    日
附註：
行政訴訟法第235條（第1項、第2項）：
對於適用簡易程序之裁判提起上訴或抗告，須經最高行政法院之
許可。
前項許可，以訴訟事件所涉及之法律見解具有原則性者為限。

司法院資訊處製作；財團法人民間司法改革基金會備份。
